臺灣高等法院民事裁定
111年度抗字第276號
抗  告  人  盛天麟  
上列抗告人因與相對人新北市私立及人高級中學間假扣押事件，
對於中華民國110年12月13日臺灣新北地方法院110年度全字第20
2號所為裁定提起抗告，本院裁定如下： 
    主  文
抗告駁回。
抗告費用由抗告人負擔。
    理  由
一、按關於假扣押聲請之裁定，得為抗告。抗告法院為裁定前，
    應使債權人及債務人有陳述意見之機會。民事訴訟法第528
    條第1項、第2項定有明文。經查，抗告人就原裁定提起抗告
    ，已於抗告狀中載明抗告之理由，並經原法院將抗告狀繕本
    送達相對人（見本院卷第17頁），而使相對人知悉抗告之理
    由，足見抗告人及相對人就本件假扣押聲請應否准許，均已
    有陳述意見之機會，自與前揭規定相符，合先敘明。
二、相對人於原法院聲請意旨略以：抗告人為相對人之前董事長
    ，自民國95年9月間某日起，與訴外人楊義堅等人，共同以
    將業務上收取之款項侵占入己，或向外包廠商收取回扣等方
    式，不法侵害相對人之權利，致相對人受有新臺幣（下同）
    290,640,377元之損害；另財政部北區國稅局因抗告人前開
    不法行為，認定相對人自98年度至103年度有漏報營業所得
    情事，應補繳稅捐21,390,719元、利息208,622元，並遭罰
    鍰15,479,542元，亦造成相對人受有37,078,883元之損害。
    又抗告人因另侵占第三人新北市私立及人國民小學（下稱及
    人小學）之資產，並將抗告人所有之新北市○○區○○段000地
    號土地（權利範圍1/2，下稱系爭土地）設定2,500萬元之最
    高限額抵押權予他人，及未繳納地價稅484,773元而遭移送
    行政執行等事由，業經及人小學向臺灣新北地方法院聲請對
    抗告人之財產為假扣押，並獲准許在案，及人小學並已對抗
    告人提起請求金額高達183,689,513元之民事訴訟，足見相
    對人對抗告人之債權日後確有不能強制執行或甚難執行之虞
    ，而有假扣押之必要，爰聲請就抗告人之財產於35,618,455
    元之範圍內為假扣押，並願供擔保以補釋明之不足等語。原
    裁定准相對人於提供擔保後，得對抗告人之財產在前開金額
    範圍內為假扣押。抗告人對原裁定不服提起抗告，抗告意旨
    略以：相對人之主張與事實不合，無權為假扣押，爰提起抗
    告，請求廢棄原裁定，駁回相對人假扣押之聲請等語。
三、按債權人就金錢請求或得易為金錢請求之請求，欲保全強制
    執行者，得聲請假扣押；假扣押，非有日後不能強制執行或
    甚難執行之虞者，不得為之；請求及假扣押之原因，應釋明
    之。前項釋明如有不足，而債權人陳明願供擔保或法院認為
    適當者，法院得定相當之擔保，命供擔保後為假扣押，民事
    訴訟法第522條第1項、第523條第1項、第526條第1、2項分
    別定有明文。次按釋明事實上之主張者，得用可使法院信其
    主張為真實之一切證據。但依證據之性質不能即時調查者，
    不在此限，同法第284條亦定有明文。又所謂假扣押之原因
    ，係指債務人有日後不能強制執行或甚難執行之虞而言，例
    如債務人浪費財產、增加負擔或就財產為不利之處分，將達
    於無資力之狀態、或移往遠地、逃匿無蹤或隱匿財產或經債
    權人催告後仍斷然拒絕給付，且就債務人之職業、資產、信
    用等狀況綜合判斷，其現存之既有財產已瀕臨成為無資力或
    與債權人之債權相差懸殊或財務顯有異常而難以清償債務之
    情形等是（最高法院100年度台抗字第894號裁定意旨參照）
    。
四、經查：
  ㈠關於假扣押之請求部分：
    相對人主張抗告人於擔任相對人董事長期間，有前揭不法侵
    害相對人權利之情事，並致相對人受有損害，相對人因而對
    抗告人有35,618,455元之債權存在等情，業據其提出最高法
    院110年台上字第2170號確定判決、和解書等為證（見原審
    卷第23-52頁），堪認相對人就本件假扣押之請求，已為相
    當之釋明。
  ㈡關於假扣押之原因部分： 
　　相對人主張抗告人堅詞否認侵權事實，毫無賠償意願，且因
    侵占及人小學之資產，並將其名下系爭土地設定2,500萬元
    最高限額抵押權予他人，及未繳納地價稅484,773元而遭移
    送行政執行，業經及人小學聲請假扣押獲准等情，亦據其提
    出原法院107年度重訴字第608號侵權行為損害賠償事件言詞
    辯論筆錄、本院107年度抗字第1521號及110年度重上字第18
    1號裁定、土地登記第二類謄本等資為佐證（見原審卷第53-
    62頁），堪認相對人對於抗告人拒負賠償責任，且曾就財產
    為不利之處分，並業遭其他債權人提起高額訴訟及假扣押聲
    請，復曾因積欠稅款而遭移送法務部行政執行署強制執行，
    恐已達無資力或難以清償債務之狀態，而有日後不能強制執
    行或甚難執行之虞之假扣押原因，亦已提出相當之釋明，該
    釋明雖尚有未足，惟相對人既陳明願供擔保以補釋明之不足
    ，依前揭規定，仍得命其供相當之擔保後，准為假扣押。
　㈢從而，原裁定准相對人供擔保後得對抗告人之財產為假扣押
    ，於法並無不合。抗告意旨僅泛稱相對人無權聲請假扣押，
    而指摘原裁定不當，求予廢棄，為無理由，應予駁回。
五、據上論結，本件抗告為無理由，爰裁定如主文。
中　　華　　民　　國　　111 　年　　4 　　月　　20　　日
                  民事第二十庭
                        審判長法  官  周祖民
                              法  官  張永輝
                              法  官  馬傲霜
正本係照原本作成。
本裁定除以適用法規顯有錯誤為理由外，不得再抗告。如提起再
抗告，應於收受送達後10日內委任律師為代理人向本院提出再抗
告狀。並繳納再抗告費新臺幣１千元。
中　　華　　民　　國　　111 　年　　4 　　月　　20　　日

    　　　　　　　　　　　　　書記官  崔青菁